【裁判字號】    97,易,478
【裁判日期】    971124
【裁判案由】    違反證券交易法
【裁判全文】
臺灣雲林地方法院刑事判決               97年度易字第478號
公  訴  人  臺灣雲林地方法院檢察署檢察官
被      告  丁○○
            戊○○
上列被告等因違反證券交易法案件，經檢察官提起公訴（97年度
偵字第1113號），本院判決如下：
    主  文
丁○○、戊○○共同違反非證券商不得經營證券業務之規定，各
處有期徒刑肆月，如易科罰金，均以銀元佰元折算壹日，各減
為有期徒刑貳月，如易科罰金，均以銀元佰元折算壹日。
    事  實
一、丁○○為丙○○（所犯違反證券交易法部分，業經臺灣臺北
    地方法院以93年度易字第362 號判處有期徒刑5 月，緩刑2
    年確定）之友人，丙○○為為址設臺北市大安區○○○路○
    段97號13樓群華證券投資顧問股份有限公司（下稱群華公司
    ）之負責人，丁○○、戊○○均明知群華公司並非經主管機
    關（當時為財政部證券暨期貨管理委員會，現為行政院金融
    監督管理委員會）許可及發給許可證照之證券商，不得經營
    證券業務，竟與丙○○及群華公司某姓名年籍不詳之成年女
    性員工，共同基於非法經營證券業務之犯意聯絡，於民國92
    年間，由丙○○以不詳價格向「世界財務集團」購入「C&D
    PRODUCTION INC. （下稱希望工程公司；此公司股票並未在
    中華民國境內公開發行）」一定數量之股權，再由丁○○、
    戊○○在雲林縣虎尾鎮○○路○ 段416 巷內群華公司所設立
    之辦公處所內，多次以希望工程公司獲利良好等語，向甲○○推銷購買希望工程公司股票，並告知希望工程公司股票價
    格、日後如何出售，甲○○在其2 人極力鼓吹下，乃於92年
    11月間某日，在群華公司上開位於雲林縣虎尾鎮之辦公處所
    ，以每股新臺幣（下同）50元之價格，購買希望工程公司股
    票6,000 股，並由群華公司該姓名年籍不詳之成年女性員工
    ，負責收受甲○○所繳交之現金300,000 元，渠等共同以上
    開方式，向甲○○銷售希望工程公司股票，而非法從事買賣
    有價證券之證券業務。嗣因甲○○購買上述股票後查覺有異
    ，要求丁○○、戊○○處理不成，而於96年8 月8 日向臺灣
    雲林地方法院檢察署檢察官提出告訴，始查悉上情。
二、案經甲○○訴由臺灣雲林地方法院檢察署檢察官偵查起訴。
    理  由
一、證據能力部分：按被告以外之人於偵查中向檢察官所為陳述
    ，除顯有不可信之情況者外，得為證據，刑事訴訟法第159
    條之1 第2 項亦定有明文。查其立法意旨係以刑事訴訟法規
    定檢察官代表國家偵查犯罪、實施公訴，依法有訊問被告、
    證人、鑑定人之權，且實務運作時，偵查中檢察官向被告以
    外之人所取得之陳述，原則上均能遵守法律規定，不致違法
    取供，其可信性甚高，為兼顧理論與實務，而對被告以外之
    人於偵查中向檢察官所為之陳述，除顯有不可信之情況者外
    ，得為證據。本件檢察官所提出丙○○、甲○○於偵查中向
    檢察官所為之陳述，雖均屬傳聞證據，惟基於被告憲法上訴
    訟權之保障，本院已傳喚證人丙○○、甲○○到庭具結作證
    ，被告2 人對其等上開審判外之陳述，已有行使反對詰問權
    之機會，且丙○○、甲○○前揭於偵查中向檢察官所為之陳
    述，又無顯不可信之情況，依刑事訴訟法第159 條之1 第2
    項之規定，本院認為均有證據能力。
二、訊據被告丁○○、戊○○均矢口否認有何違反證券交易法犯
    行，被告丁○○辯稱：甲○○不是向我們購買，是向丙○○
    買的，是大家聊天的時候講到的，不是我鼓吹的云云；被告
    戊○○辯稱：我們不是作買賣的，甲○○是我以前同事，我
    們在講的時候，她自己有興趣的云云。經查：
    (一)群華公司並非經主管機關許可及發給許可證照之證券商，
      不得經營證券業務，該公司負責人丙○○於92年間，有以
      不詳價格向「世界財務集團」購入一定數量之希望工程公
      司股權，而希望工程公司為外國公司，該公司股票未在中
      華民國境內公開發行，另甲○○於92年11月間某日，在雲
      林縣虎尾鎮○○路○ 段416 巷內群華公司所設立之辦公處
      所，有以每股50元之價格，購買希望工程公司股權6,000
      股，並由群華公司某姓名年籍不詳之成年女性員工，收受
      甲○○所繳交之現金300,000 元等事實，為被告丁○○、
      戊○○所不爭執，且經證人甲○○、丙○○於偵查中及本
      院審理時證述明確，並有編號06991 號希望工程公司股票
      1 張、行政院金融監督管理委員會97年1 月23日證期一字
      第0960074200號函文駐舊金山辦事處97年1 月25日舊金字
      第09700000400 號函文各1 份在卷可證，此部分事實，應
      堪認定。
    (二)證人甲○○於96年12月11日偵查中證稱：希望工程公司股
      票是丁○○拿給我的，我錢是拿給一個秘書，交錢的時候
      ，被告2 人都有在場，是丁○○、戊○○介紹的，他們一
      直說那個前景多好要我買（他字卷第13至14頁）；於97年
      3 月28日偵查中證稱：是被告2 人介紹我購買股票的，錢
      是交給丁○○公司裡面一個小姐，拿去時被告2 人均有在
      場，有說購買後可以委託丁○○去賣（偵卷第5 頁）；本
      院審理時證稱：被告2 人介紹我買希望工程公司股票，開
      始是戊○○說她朋友丁○○在那家公司上班，她們就一直
      鼓吹我，說買了之後潛力很好，會賺很多，還有拉電腦給
      我看，說公司有成立，我是拿現金到她們公司買的，錢是
      交給公司的小姐，當時她們2 人也都在場，一開始是戊○○介紹丁○○給我認識，後來丁○○鼓吹我買，戊○○在
      旁邊也說很不錯，這個獲利很好，鼓吹後一個月左右買的
      ，隔了約10天之後，我才拿錢過去，也是她們打電話通知
      叫我拿錢過去，跟我說哪天過來付錢，拿錢去的時候，她
      們2 個也都在場，不知道過了幾天之後我才拿到憑證，憑
      證是她們兩個人其中一人拿給我的，因為那陣子她們一直
      慫恿我，說她們公司的國外股票，潛力都很好，我們都是
      去虎尾的公司談股票的事情，第一次是戊○○說丁○○公
      司在做什麼，問我要不要過去，是戊○○載我過去的，丁○○有說希望工程公司潛力好，獲利非常好，說一定會賺
      錢的，買賣時可以上網去賣，因為我不會上網，丁○○說
      她再幫我處理，有跟我說一張多少錢，被告2 人說她們也
      有買，叫我多買些等語（本院卷第67至76頁）。證人丙○○於本院審理時證稱：我有賣希望工程公司的股票，丁○○有介紹她身邊的朋友用50元的價格一起向我買，群華公
      司在虎尾辦公室的員工是我叫去的，那時候我知道有人要
      買股票，我叫她下去收，虎尾那裡不是每天都有人，我知
      道幾個人要買，會跟她們聯絡好，約好時間，請她們那天
      拿去（本院卷第77、81頁），經核證人丙○○與甲○○2
      人就丁○○確實有找人購買希望工程公司股票及先決定購
      買股票後，再另外通知付款之證述相符，又證人甲○○與
      丙○○、丁○○本不相識，若非透過其原先認識之同事戊○○，甲○○亦無從得知如何購買希望工程公司股票，再
      甲○○與被告2 人之間並無仇隙，當無虛構事實誣陷被告
      丁○○、戊○○之理，堪認甲○○所為上開證述應屬可採
      ，被告丁○○、戊○○確有於92年間，在雲林縣虎尾鎮○○路○ 段416 巷內群華公司所設立之辦公處所，多次以希
      望工程公司獲利良好等語，向甲○○推銷購買希望工程公
      司股票，並且告知甲○○希望工程公司股票價格、日後如
      何出售，而與丙○○、群華公司該姓名年籍不詳之女性員
      工有共同經營證券業務之事實，堪以認定。被告2 人辯稱
      ：甲○○不是向我們購買，是甲○○自己有興趣的云云，
      均無足採。本件事證明確，被告犯行堪以認定，應依法論
      科。
三、查被告丁○○、戊○○行為後，證券交易法第44條雖於95年
    1 月11日修正公佈，惟該法第44條第1 項並未修正，自無須
    為新舊法比較。另被告2 人行為後，刑法已於94年1 月7 日
    修正、94年2 月2 日公布，並於95年7 月1 日施行，其中：
    (一)修正前刑法第33條第5 款規定：「罰金：1 元以上」，而
    依修正後刑法第33條第5 款規定：「罰金：新臺幣1,000 元
    以上，以百元計算之。」，比較修正前後證券交易法第175
    條所定之罰金法定刑最低額，上開刑法修正後之規定並未較
    有利；(二)刑法第28條關於共同正犯之規定修正限縮於共同實
    行犯罪行為者，始成立共同正犯，並排除陰謀犯、預備犯之
    共同正犯，是刑法修正後共同正犯之範圍已有減縮，自屬法
    律變更，仍有新舊法比較適用之問題，而本件被告2 人不論
    依修正前後之刑法規定均構成共同正犯，新舊法比較結果，
    修正後之刑法並無較有利之情形；(三)修正前刑法第41條第1
    項前段規定：「犯最重本刑為5 年以下有期徒刑以下之刑之
    罪，而受6 個月以下有期徒刑或拘役之宣告，因身體、教育
    、職業、家庭之關係或其他正當事由，執行顯有困難者，得
    以1 元以上3 元以下折算1 日，易科罰金。」，本件被告2
    人行為時之易科罰金折算標準，依罰金罰鍰提高標準條例第
    2 條（現已刪除）規定，係就其原定數額提高100 倍折算1
    日，則被告2 人行為時之易科罰金折算標準，應以銀元300
    元折算1 日，經折算為新臺幣後，應以新臺幣900 元折算1
    日。被告行為後，刑法第41條第1 項前段修正為：「犯最重
    本刑為5 年以下有期徒刑以下之刑之罪，而受6 個月以下有
    期徒刑或拘役之宣告者，得以新臺幣1,000 元、2,000 元或
    3,000 元折算1 日，易科罰金。」，經比較修正前後之易科
    罰金折算標準，修正後之規定並未較有利。是綜其全部罪刑
    之結果而為比較，以修正前之刑法較有利於被告2 人，應一
    體適用修正前之刑法規定論處，先予敘明。
四、核被告丁○○、戊○○所為，均係違反證券交易法第44條第
    1 項非證券商不得經營證券業務之規定，應依同法第175 條
    之規定論處。被告丁○○、戊○○與丙○○、群華公司該姓
    名年籍不詳之成年女性員工就上開犯行，有犯意之聯絡及行
    為之分擔，為共同正犯。爰審酌被告丁○○、戊○○明知非
    證券商不得經營證券業務，竟仍向甲○○推銷希望工程公司
    股票，紊亂證券市場正常交易秩序，及其2 人銷售有價證券
    之數量、犯罪之手段、教育程度、犯後態度等一切情狀，分
    別量處如主文所示之刑，並諭知易科罰金之折算標準。又查
    被告丁○○、戊○○之犯罪時間在96年4 月24日以前，核與
    中華民國96年罪犯減刑條例第2 條第1 項第3 款所定減刑條
    件相符，爰依同條例第7 條之規定，於裁判時，減其宣告刑
    2 分之1 ，併諭知減刑後易科罰金之折算標準。
據上論斷，應依刑事訴訟法第299 條第1 項前段，證券交易法第
44條第1 項、第175 條，刑法第11條前段、第2 條第1 項前段，
修正前刑法第28條、第41條第1 項前段，罰金罰鍰提高標準條例
第2 條（刪除前），中華民國96年罪犯減刑條例第2 條第1 項第
3 款、第7 條、第9 條，判決如主文。
本案經檢察官乙○○到庭執行職務。
中    華    民    國    97    年    11    月    24    日
                  刑事第二庭    法  官  王  素  珍
以上正本證明與原本無異。
如不服本判決，應於判決收受後10日內，向本院提出上訴狀（須
附繕本）。
                                書記官  吳  伊  婷
中    華    民    國    97    年    11    月    28    日
附錄本案論罪科刑法條：
證券交易法第44條第1項
證券商須經主管機關之許可及發給許可證照，方得營業；非證券
商不得經營證券業務。
證券商分支機構之設立，應經主管機關許可。
外國證券商在中華民國境內設立分支機構，應經主管機關許可及
發給許可證照。
證券商及其分支機構之設立條件、經營業務種類、申請程序、應
檢附書件等事項之設置標準與其財務、業務及其他應遵行事項之
規則，由主管機關定之。
前項規則有關外匯業務經營之規定，主管機關於訂定或修正時，
應洽商中央銀行意見。
證券交易法第175條
違反第18條第1 項、第22條、第28條之2 第1 項、第43條第1 項
、第43條之1 第2 項、第3 項、第43條之5 第2 項、第3 項、第
43條之6 第1 項、第44條第1 項至第3 項、第60條第1 項、第62
條第1 項、第93條、第96條至第98條、第116 條、第120 條或第
160 條之規定者，處2 年以下有期徒刑、拘役或科或併科新臺幣
180 萬元以下罰金。


司法院資訊處製作；財團法人民間司法改革基金會備份。
